【裁判字號】    98,上訴,1448
【裁判日期】    980602
【裁判案由】    毒品危害防制條例
【裁判全文】
臺灣高等法院刑事判決                98年度上訴字第1448號
上  訴  人
即  被  告  甲○○
上列上訴人因毒品危害防制條例案件，不服臺灣士林地方法院98
年度審訴字第100號，中華民國98年2月20日第一審判決（起訴案
號：臺灣士林地方法院檢察署97年度毒偵字第2320號），提起上
訴，本院判決如下：
    主  文
上訴駁回。
    事  實
一、甲○○前因公共危險案件，經臺灣士林地方法院以九十六年
    度士交簡字第一二五號判決處有期徒刑三月確定，於民國九
    十六年十一月十七日縮刑期滿執行完畢。又因施用毒品案件
    ，經依臺灣士林地方法院裁定送觀察、勒戒後，認無繼續施
    用毒品之傾向，於九十七年九月十八日釋放出所，並經臺灣
    士林地方法院檢察署檢察官於九十七年九月二十日以九十七
    年度毒偵緝字第一五九號、九十七年度毒偵字第一八三五號
    為不起訴處分確定。詎其仍不知悔改，於前案觀察、勒戒執
    行完畢釋放後五年內，復基於施用第一級毒品海洛因之犯意
    ，於九十七年十一月十日晚上九時許，在臺北市北投區○○
    ○路○段五十三巷十號之復興崗捷運站廁所內，以針筒注射
    之方式，施用海洛因一次。嗣於同日晚上十一時許，因昏倒
    在上開捷運站廁所內，經送醫救治後，始為警查悉上情，並
    扣得海洛因一包（驗餘淨重零點零二四一公克）及其所有供
    施用海洛因所用之注射針筒二支。
二、案經臺北市政府警察局北投分局報請臺灣士林地方法院檢察
    署檢察官偵查起訴。
    理  由
一、訊據被告甲○○於本院矢口否認施用第一級毒品海洛因，並
    辯稱：伊因跟著友人要注射毒品海洛因，但伊後來即昏倒，
    故不知伊有無注射毒品，又伊經送醫急救，是被員警硬逼出
    院，在半昏半醒間接受審問，嗣排尿檢驗亦無嗎啡反應，伊
    至多僅是持有海洛因云云。然查，前揭犯罪事實，業據被告
    甲○○於原審準備程序及審理時供認不諱，復有查獲之海洛
    因一包、注射針筒二支扣案及扣押物品目錄表一份在卷可資
    佐證，而扣案之海洛因一包，經送檢驗結果，確檢出海洛因
    成分，亦有臺北市政府警察局北投分局查獲涉嫌毒品危害防
    制條例初步鑑驗報告單及交通部民用航空局航空醫務中心九
    十七年十一月二十七日航藥鑑字第０九七五九八三號毒品鑑
    定書各一份在卷可憑，已堪認被告於原審之自白與事實相符
    。再者，被告於復興崗捷運站廁所因施打海洛因昏倒，經送
    台北榮民總醫院急救，其當時之血液經檢驗確含有海洛因代
    謝後之嗎啡成分反應，亦有該院之檢驗結果可稽。至被告雖
    辯稱係遭警強逼出院，其係半昏半醒中受審問云云，實則，
    被告係於九十八年二月九日在原審自白本件施用海洛因犯行
    ，距其出院之九十七年十一月十二日，相隔已近四個月，自
    難認其所辯係遭警強逼出院致受審時半昏半醒而自白云云為
    可採。又該警詢筆錄既未採為本件認定被告有罪之證據，對
    於被告是否自願出院乙節，應無調查之必要，附此敘明。又
    被告於九十七年十一月十二日經警採集其尿液送檢驗結果，
    固呈鴉片類（嗎啡）陰性反應，有臺灣尖端先進生技醫藥股
    份有限公司九十七年十一月二十日實驗室檢體編號 AC46525
    號濫用藥物檢驗報告一份在卷可稽，惟按海洛因經注射入人
    體後，約百分之八十於二十四小時內自尿液中排出，而尿液
    中能否驗出嗎啡陽性反應，與其投與量、投與途徑、採尿時
    間、個人體質及檢驗方法之靈敏度等有關，國外曾有文獻報
    導注射六毫克之海洛因鹽酸鹽，其代謝物嗎啡之平均可檢出
    時限約為二十六小時，業據行政院衛生署藥物食品檢驗局於
    八十一年九月八日以藥檢壹字第八一一四八八五號函示明確
    。被告於偵查中及原審審理時均供稱係在九十七年十一月十
    日晚上九時許施用海洛因，距警於同年月十二日採尿時，顯
    已超過平均可檢出海洛因之二十六小時時限，且被告於施用
    海洛因後即昏倒於復興崗捷運站廁所內，經送醫急救，係於
    接受醫院治療出院後始至警局排尿檢驗，此時之尿液呈現嗎
    啡陰性反應，應認尚無不符經驗法則之處，自難據為被告有
    利之認定。本件事證明確，被告犯行堪以認定。
三、按犯毒品危害防制條例第十條之施用毒品罪者，檢察官應聲
    請法院裁定令被告入勒戒處所觀察、勒戒。觀察、勒戒後，
    檢察官依據勒戒處所之陳報，認受觀察、勒戒人無繼續施用
    毒品傾向者，應即釋放，並為不起訴處分；認受觀察、勒戒
    人有繼續施用毒品傾向者，檢察官應聲請法院裁定令入戒治
    處所施以強制戒治。經觀察、勒戒或強制戒治執行完畢釋放
    後，五年內再犯毒品危害防制條例第十條之罪者，檢察官應
    依法追訴，毒品危害防制條例第二十條第一項、第二項、第
    二十三條第二項分別定有明文。查被告前因施用毒品案件，
    經送觀察、勒戒後，認無繼續施用毒品之傾向，於九十七年
    九月十八日釋放出所，並經臺灣士林地方法院檢察署檢察官
    於九十七年九月二十日以九十七年度毒偵緝字第一五九號、
    九十七年度毒偵字第一八三五號為不起訴處分確定，有刑案
    資料查註紀錄表、全國施用毒品案件紀錄表及矯正簡表各一
    份在卷可參，被告曾因施用毒品案件，經觀察、勒戒執行完
    畢釋放後，五年內再犯毒品危害防制條例第十條之罪，經檢
    察官提起公訴，法院應予審理。按海洛因係毒品危害防制條
    例第二條第二項第一款所稱之第一級毒品。核被告施用海洛
    因之行為，係犯毒品危害防制條例第十條第一項之施用第一
    級毒品罪。被告持有海洛因進而施用，並無證據足認其持有
    之海洛因數量超過十公克，其持有海洛因之低度行為應為施
    用海洛因之高度行為所吸收，不另論罪。又被告有事實欄所
    述犯罪科刑執行情形，有前案紀錄表附卷可參，其於有期徒
    刑執行完畢後，五年內故意再犯有期徒刑以上之本罪，應依
    刑法第四十七條第一項之規定論以累犯，並加重其刑。
四、原審以被告犯罪事證明確，爰審酌被告本件僅施用海洛因一
    次及施用毒品實係戕害自己身心健康，與犯罪後於原審供認
    犯行之態度、品行、動機、危害程度等一切情狀，量處被告
    有期徒刑七月。扣案之海洛因一包（驗餘淨重零點零二四一
    公克），係查獲之第一級毒品，不問屬於被告與否，應依毒
    品危害防制條例第十八條第一項前段之規定宣告沒收銷燬。
    至扣案之注射針筒二支，係被告所有供施用海洛因所用之物
    ，業據其於原審審理時供明在卷，應依刑法第三十八條第一
    項第二款之規定宣告沒收。經核原判決認事用法俱無不合，
    量刑亦稱妥適。被告上訴意旨，仍執陳詞指摘原判決認事用
    法不當，惟所辯各節業均指駁說明如前，其上訴為無理由，
    應予駁回。
據上論斷，應依刑事訴訟法第368條，判決如主文。
本案經檢察官王金聰到庭執行職務。
中    華    民    國    98    年    6     月    2     日
                  刑事第二十庭審判長法  官  楊貴雄
                                    法  官  鄧振球
                                    法  官  高愈杰
以上正本證明與原本無異。
如不服本判決，應於收受送達後10日內向本院提出上訴書狀，其
未敘述上訴之理由者並得於提起上訴後10日內向本院補提理由書
（均須按他造當事人之人數附繕本）「切勿逕送上級法院」。
                                    書記官  郭彥琪
中    華    民    國    98    年    6     月    2     日
附錄：本案論罪科刑法條全文
毒品危害防制條例第十條第一項
施用第一級毒品者，處6月以上5年以下有期徒刑。


司法院資訊處製作；財團法人民間司法改革基金會備份。
